【裁判字號】    88,訴緝,6
【裁判日期】    890229
【裁判案由】    強盜等
【裁判全文】
臺灣臺東地方法院刑事判決                            八十八年度訴緝字第六號
    公  訴  人  臺灣台東地方法院檢察署檢察官
    被      告  庚○○
               冒名梁全鳳）.
    選任辯護人  邱聰安
右列被告因強盜等案件，經檢察官提起公訴（八十四年度偵字第四六０號），本院判
決如左：
    主  文
庚○○竊盜，因脫免逮捕，而當場施以脅迫，累犯，處有期徒刑肆年。
被訴施用第一級毒品部分，免訴。
    事  實
一、庚○○曾於民國八十一年間因違反麻醉藥品管理條例案件，經本院判處有期徒刑
    三月確定後，於八十一年十月二十九日易科罰金執行完畢，仍不知悔改，復於八
    十四年二月二十五日下午四時三十分許，在台東縣成功鎮三仙台風景區停車場，
    見甲○○所有車牌號碼ＪＡ─０七七六之自用小客車停於該處無人看管，竟意圖
    為自己不法之所有，打開車門竊取放置於車內丙○○所有之新台幣（下同）一萬
    一千五百元、港幣四百元、美金四百元、人民幣二千元，乙○○所有之所有之一
    千元，己○○之一萬三千元，戊○○之五百元，甲○○之二千五百元，竊取得手
    後正欲行離開之際，適為甲○○等人發覺，並追呼「小偷」，庚○○立即駕駛小
    客車正欲逃逸之際，因見丁○○站在車道中間欲阻止庚○○開車逃逸，庚○○為
    脫免逮捕，竟當場施以脅迫，不顧阻攔而發動汽車往丁○○之方向衝撞，丁○○
    為恐受傷及時閃避，庚○○始得以逃逸，庚○○於逃逸途中並將竊得之人民幣、
    港幣及美金沿途丟棄，嗣經警攔截查獲時，當場扣得贓款二萬八千五百元，庚○○則冒梁全鳳之名接受偵訊，致檢察官誤其為梁全鳳而以梁全鳳之名起訴，於本
    院傳喚梁全鳳到庭時始知上情。
二、案經台東縣警察局成功分局報請臺灣臺東地方法院檢察署檢察官偵查起訴。
    理  由
壹、程序方面：
    按審判之被告，是否即檢察官所指之被告，固應以起訴書所載被告之姓名、性別
    、年齡、籍貫、職業或其他足資辨別之特徵為準，但該被告是否業已起訴，仍應
    以檢察官所指為審判對象之被告，即為刑罰權對象者，為其區別標準，本件檢察
    官起訴書所載被告姓名雖為梁全鳳，然經本院調查結果，真正被告之人即庚○○
    係冒梁全鳳之名接受偵訊，致檢察官誤庚○○為梁全鳳而予以起訴，其所指審判
    對象實為受偵訊之庚○○，此合先敘明。
貳、有罪部分
一、訊據被告庚○○對於右揭竊盜之事實坦承不諱，惟矢口否認有為了脫免逮捕而衝
    撞丁○○之脅迫行為，辯稱：他偷完東西後被被害人發現，他急著要開車走，並
    不知道有人擋在路上云云，經查，被告上開自白竊盜之事實，核與被害人丙○○
    、乙○○、己○○、戊○○、甲○○於警訊中指述之情節相符，並有贓物領據數
    紙附卷可稽，足佐被告自白之真實性，又被告雖辯稱開車欲離開現場時不知有人
    阻擋在路上，然查，上開事實，業據被告於警訊中坦承：「我駕車欲離開之際，
    有人欲出面阻擋攔車，但我不敢停車，怕被捕送警法辦。」（詳參警訊卷第一頁
    背面），足徵被告於開車逃離之際，的確知道有人出面阻擋攔車，其所辯不知情
    云云，乃係空言否認之詞不足採信，此外，並經被害人丁○○於警訊及本院調查
    時指訴綦詳，核與證人丙○○、乙○○、己○○、戊○○、甲○○於警訊中指述
    之情節相符，辯護意旨雖以被害人及公訴人所指被告衝撞丁○○之情節不合常情
    ，且與證人丙○○證述之衝撞情節相矛盾，難予採信，然被告既是以衝撞的方式
    快速開車逃離現場，其犯罪時間極短，前後恐不過數秒之事，以人在驚惶狀態下
    對事物之記憶所為之敘述，難免在細節上有所疏漏或錯誤，而被害人丁○○與證
    人丙○○等人間之敘述縱然在細節上有所矛盾，但對於被告明知丁○○站於路中
    欲阻擋被告開車逃離，被告仍衝撞丁○○之情所述皆相符合，實足以佐證被告於
    警訊中自白之真實性，故被告於本院翻異前詞，否認犯罪，顯係卸飾之詞不足採
    信，本件事證已臻明確，被告犯行堪以認定。
二、被告庚○○原係犯刑法第三百二十條第一項之竊盜罪，然庚○○於竊盜得手後被
    被害人丙○○等人發覺，並追呼「小偷」，他為了脫免逮捕立即開車逃逸，並當
    場以衝撞的方式脅迫本來站在路中要攔阻被告的丁○○閃避於路旁，核其所為，
    係犯同法第三百二十九條之準強盜罪。被告曾於八十一年間因違反麻醉藥品管理
    條例案件，經本院判處有期徒刑三月確定後，於八十一年十月二十九日易科罰金
    執行完畢，此有本院被告全國前案紀錄表一紙在卷供參，於五年以內再犯本件最
    重本刑為有期徒刑以上之罪，為累犯，應依刑法第四十七條之規定加重其刑，爰
    審酌被告犯罪之動機、目的、手段、被害人所受損害程度及被告犯罪後之態度等
    一切情狀，量處如主文所示之刑。
三、公訴意旨並以：被告庚○○係基於殺人之不確定故意，而為上開衝撞丁○○之行
    為，因認被告亦涉犯殺人未遂罪嫌，惟查，公訴人係以被告客觀上衝撞被害人丁○○之行為，而為被告有被害人被撞死亦不為其本意之推斷，然訊據被告庚○○
    矢口否認有何殺人之犯意，且無其他積極證據足認被告為脫免逮捕而以脅迫之故
    意衝撞被害人之行為，係基於殺人之不確定故意，此部分原應為被告無罪之諭知
    ，惟公訴意旨認此部分與前開有罪部分有裁判上一罪關係，爰不另為無罪之諭知
    ，附此敘明。
參、免訴部分：
一、公訴意旨另以：被告庚○○自民國八十四年一月上旬起，基於概括之犯意，先後
    多次在高雄地區不定地點，非法施用毒品海洛因，因認被告涉犯施用毒品罪嫌。
二、按案件曾經判決確定者，應諭知免訴之判決，刑事訴訟法第三百零二條第一款定
    有明文，又所謂曾經「判決」確定者，係以案件已經實體上之裁判者為限，免刑
    判決既為實體上判決之一種，自應包括在內，合先敘明。
三、經查本件被告庚○○因基於概括之犯意，自八十三年十月上旬起自八十四年十月
    八日上午十時十五分回溯二十四小時內某時止，連續施用第一級毒品海洛因，經
    臺灣高雄地方法院（下稱高雄地院）於八十八年四月十五日以八十七年度訴緝字
    第一三五號為免刑判決確定在案之事實，業據被告坦承不諱，並經本院向高雄地
    院調取前開卷宗查閱屬實，有高雄地院八十七年度訴緝字第一三五號判決書一紙
    附卷可稽，而本件被告涉於八十四年一月間觸犯施用第一級毒品的犯罪時間，與
    前開判決認定被告犯罪的時間緊接，構成要件相同，顯係基於同一概括犯意所為
    之犯行，有連續犯裁判上一罪關係，為同一案件，依照首開說明，本件應為前開
    確定判決之既判力效力所及，爰諭知免訴之判決。
據上論斷，應依刑事訴訟法第二百九十九條第一項前段、第三百零二條第一款，刑法
第三百二十九條、第四十七條，判決如主文。
本案經檢察官劉昀到庭執行職務
中    華    民    國      八十九      年      二      月    二十九    日
                                  臺灣臺東地方法院刑事庭
                                          法  官  陳  雅  敏
右正本證明與原本無異。
如不服本判決，應於判決送達後十日內向本院提出上訴狀。（須附繕本）
「切勿逕送上級法院」
                               書記官  王  敏  玉
中    華    民    國      八十九      年      三      月      八      日
附記：
刑法第三百二十九條
竊盜或搶奪，因防護贓物、脫免逮捕或湮滅罪證而當場施以強暴、脅迫者、以強盜論
。


司法院資訊處製作；財團法人民間司法改革基金會備份。
